臺灣板橋地方法院刑事判決
聲　請　人　臺灣板橋地方法院檢察署檢察官
被　　　告　甲○○
上列被告因違反洗錢防制法等案件，經檢察官聲請簡易判決處刑
（九十四年度偵字第一六二四四號），本院判決如下：
    主  文
甲○○幫助掩飾或隱匿因自己重大犯罪所得財物，處有期徒刑參
月，如易科罰金，以參佰元折算壹日。緩刑貳年。
所得財物新臺幣貳仟元沒收，如全部或一部不能沒收時，以其財
產抵償之。
    事  實
一、甲○○於民國九十三年七月十四日上午因見報紙刊登有收購
    帳戶之分類廣告，遂以電話與真實姓名年籍不詳之蔡姓成年
    男子聯絡，對方稱願以每半月一本帳戶新台幣（下同）二千
    元、二本帳戶五千元之代價，向其承租金融機構帳戶，甲○
    ○明知其提供自己帳戶予他人使用，可能幫助他人掩飾或隱
    匿該他人自己重大犯罪所得之財物，竟仍基於幫助他人洗錢
    之犯罪意思，於同日中午十二時許，在臺北縣三重市○○路
    ○段一五一之一號二樓家中，將其開立於郵局之帳戶（帳號
    ：00000000000000 號）存摺、金融卡、印章及個人身分證
    、健保卡影本，交付予該名蔡姓男子，並取得二千元代價。
    嗣於同月十七日十八時許，乙○○接獲佯稱其信用卡遭盜刷
    之行動電話簡訊後，乙○○遂依簡訊內容指示，以電話向真
    實姓名年籍不詳之曹姓成年男子查證，該名男子向乙○○訛
    稱需至提款機前操作，致乙○○陷於錯誤，前往臺北市○○
    路○段附近之郵局提款機，依該名曹姓男子指示，共匯款二
    十二萬七千二百八十六元至甲○○上開帳戶內。後因甲○○
    發現受騙上當而報警處理，經警將前開帳戶列為警示帳戶，
    嗣甲○○於同年八月三日十三時至臺北縣三重市○○○路二
    七八號中正路郵局辦理帳戶廢除時，經行員報警處理而查悉
    上情。
二、案經臺北縣政府警察局三重分局報請臺灣板橋地方法院檢察
    署檢察官偵查後，聲請簡易判決處刑。
    理  由
一、本件犯罪之證據，引用如附件檢察官聲請簡易判決處刑書之
    記載。
二、查本件「詐騙集團」之成員先購入人頭帳戶，再向被害人佯
    稱信用卡遭盜刷，需至提款機辦理止付之方式，使被害人誤
    聽信其指示完成轉帳後，旋即以金融卡領取詐得之財物，詐
    得財物金額非低，衡其犯罪手法，顯係以詐騙為業，且其所
    得足資賴以為生，是屬詐欺罪之常業犯。被告提供金融帳戶
    ，意在幫助掩飾、隱匿他人常業詐欺罪所得財物，核其所為
    係犯刑法第三十條、洗錢防制法第九條第一項之幫助掩飾或
    隱匿因自己重大犯罪所得財物罪；又其以幫助之意思，從事
    構成要件外之行為，乃幫助犯，依刑法第三十條第二項規定
    ，應按正犯之刑減輕之；被告於偵查時自白犯罪，應併依洗
    錢防制法第九條第五項後段規定，減輕其刑，並遞減之。爰
    審酌被告犯罪之動機、目的、智識程度及犯罪後之態度等一
    切情狀，量處如主文所示之刑，並諭知易科罰金之折算標準
    ，以資懲儆。查被告並無前科，有臺灣高等法院被告前案紀
    錄表一份在卷可佐，其因年紀尚輕、社會經驗未足，僅因貪
    圖數千元之利益，未加思慮即提供存摺予他人使用，致罹刑
    典，經此刑之宣告後，應知所警惕而無再犯之虞，本院因認
    暫不執行其刑為當，而予宣告緩刑二年，以啟自新。
三、檢察官聲請意旨認被告所為尚涉犯刑法第三十條第一項、第
    三百四十條幫助常業詐欺罪嫌云云，惟按犯罪事實應依證據
    認定之，無證據不得認定犯罪事實，刑事訴訟法第一百五十
    四條第二項定有明文，而幫助犯除須對於其實施之幫助行為
    予以認識外，尚須對正犯之犯行有構成要件故意之存在，始
    克相當。經查，本件被告出售帳戶供他人使用時，依該金融
    帳戶係供為存提款及匯款使用之特性，被告固可能預見上開
    帳戶係供作他人掩飾或隱匿重大犯罪所得款項之用，惟尚難
    依此逕認其即有認識他人實施常業詐欺犯罪之態樣及內容，
    自無從認識該正犯所為之常業詐欺構成要件行為，自不得以
    幫助常業詐欺罪相繩。本院復查無其他積極證據證明被告有
    何幫助常業詐欺之犯行，既無從證明被告此部分之犯罪，本
    應諭知無罪判決，惟檢察官認此部分與被告上開論罪科刑部
    分，二者係一行為觸犯二罪名之想像競合犯，具裁判上一罪
    關係，爰不另為無罪之諭知。又被告固於警詢程序中坦承除
    上開郵局帳戶外，另同時交付其開立於華南商業銀行（下稱
    華南銀行）之帳戶（帳號：00000000000 號）存摺、金融卡
    予該名蔡姓男子，因而獲得新台幣五千元等語（詳參偵字第
    一六二四四號卷第七頁至第八頁筆錄），然依現有之卷證資
    料，尚無從認定該詐騙集團曾實際利用該帳戶，從事掩飾或
    隱匿因自己重大犯罪所得財物或財產上利益之行為，被告所
    提供之華南銀行帳戶，詐騙集團並未用以為洗錢行為之犯罪
    工具，基於幫助犯之從屬性，則被告該部分所為應屬不罰之
    「未遂幫助」，因檢察官認被告同時提供上揭華南銀行及郵
    局帳戶之行為有實質上一罪關係，本院亦不另為無罪之諭知
    ，附此說明。
四、被告出租郵局帳戶獲取之二千元，依洗錢防制法第十二條第
    一項規定，不問屬於犯人與否，均應諭知沒收之宣告，如其
    全部或一部不能沒收時，以其財產抵償之；至被告同時出租
    華南銀行帳戶而得之其餘報酬，因該帳戶尚難證明業供洗錢
    之用已如前敘，對該部分即難認屬因犯罪取得之報酬，故不
    予宣告沒收。
五、依刑事訴訟法第四百四十九條第一項前段、第三項、第四百
    五十條第一項、第四百五十四條第二項，洗錢防制法第九條
    第一項、第五項後段、第十二條第一項，刑法第十一條前段
    、第三十條、第七十四條第一款、第四十一條第一項前段，
    罰金罰鍰提高標準條例第二條，逕以簡易判決處刑如主文。
六、如不服本判決，得自收受送達之日起十日內向本院提出上訴
    狀，上訴於本院第二審合議庭（須附繕本）。
中　　華　　民　　國　　94　　年　　11　　月　　21　　日
              刑事第二庭  法  官  徐 子 涵
上正本證明與原本無異。
                          書記官  彭 麗 紅
中　　華　　民　　國　　94　　年　　11　　月　　21　　日
